臺灣屏東地方法院刑事判決
111年度交簡上字第86號
上  訴  人  
即  被  告  蘇暐淳




上列被告因過失傷害案件，不服本院中華民國111年8月15日111
年度交簡字第197號第一審簡易判決（聲請簡易判決處刑案號：
臺灣屏東地方檢察署111年度偵緝字第10號）提起上訴，本院管
轄之第二審合議庭判決如下：
    主  文
上訴駁回。
蘇暐淳緩刑肆年，並應履行如附件一所示之賠償。
    事  實
一、蘇暐淳無駕駛執照，竟貿然於民國110年1月16日上午7時23
    分許，駕駛車牌號碼000-0000號自小貨車，沿屏東縣萬丹鄉
    南北路2段由南往北方向行駛，行經屏東縣萬丹鄉南北路2段
    與上蚶路交岔路口時，本應注意汽車行駛至交岔路口，其行
    進應遵守燈光號誌，而依當時天候晴、日間自然光線、柏油
    路面乾燥、無缺陷及障礙物、視距良好，且無不能注意之情
    事，竟仍疏於注意而闖越紅燈直行，適有洪新凱駕駛車牌號
    碼000-0000號自小客車搭載洪朝做及陳寶惠行經至此，因蘇
    暐淳有前揭之疏失，雙方因而發生擦撞，致陳寶惠受有右小
    腿挫傷併風窩性組織炎之傷害；洪朝做受有頸部扭挫傷之傷
    害。
二、案經陳寶惠、洪朝做訴由屏東縣政府警察局屏東分局報告臺
    灣屏東地方檢察署檢察官偵查後聲請以簡易判決處刑。　
　　理  由
一、上開犯罪事實，業據被告於警詢及原審、本院審理中均坦承
    不諱，核與證人即告訴人陳寶惠、洪朝做、證人洪新凱於警
    詢之證述相符，並有道路交通事故現場圖、道路交通事故調
    查報告表㈠㈡、屏東縣政府警察局道路交通事故當事人酒精測
    定紀錄表、屏東縣政府警察局舉發違反道路交通管理事件通
    知單、屏基醫療財團法人屏東基督教醫院診斷證明書、長庚
    醫療財團法人高雄長庚紀念醫院診斷證明書各1紙，現場照
    片18張、行車紀錄器擷圖6張等在卷可稽。本件事證明確，
    被告犯行洵堪認定。
二、論罪科刑
　㈠核被告所為，係犯道路交通管理處罰條例第86條第1項、刑法
    第284條前段之無駕駛執照駕車過失傷害罪，並應依道路交
    通管理處罰條例第86條第1項規定加重其刑。
　㈡按刑法第62條前段規定之自首，係對於未發覺之犯罪自首而
    受裁判為要件，故犯罪行為人應於有偵查犯罪職權之公務員
    未發覺犯罪事實或犯罪人之前自首犯罪，且接受裁判，兩項
    要件兼備，始得依刑法第62條前段自首之規定減輕其刑（最
    高法院107年度台上字第3104號判決意旨參照）。經查，被
    告雖於有偵查犯罪職權之公務員發覺其犯罪事實之前，向到
    現場處理之員警坦承為肇事人，有被告之道路交通事故談話
    紀錄表及屏東縣政府警察局屏東分局交通分隊萬丹交通小隊
    道路交通事故肇事人自首情形紀錄表各一份在卷可參（見警
    卷第3頁、17頁）。惟被告偵查中經檢察官於110年7月28日
    、110年8月18日傳喚，無正當理由未到庭，復依法拘提無著
    ，經臺灣屏東地方檢察署以逃匿為由，於110年12月16日以
    屏檢介偵崗緝字第1609號發布通緝，迄同年月17日，被告始
    自行到案等情，有臺灣屏東地方檢察署送達證書二份、臺灣
    高雄地方檢察署110年9月9日雄檢榮有110助734字第1100057
    477號函及所附拘票、報告書（上載:經按址拘提，被拘提人
    已不在拘提處所，不知去向，無法拘提到案。前往拘提時間
    :110年9月4日18時）、臺灣金門地方檢察署110年11月5日金
    檢亮平110助94字第1109004859號函及所附拘票、福建縣警
    察局金城分局110年9月11日金城警刑字第1100008588號函及
    報告書（上載:經按址拘提，被拘提人已不在拘提處所，不
    知去向，無法拘提到案。前往拘提時間:110年8月28日17時3
    0分、110年9月7日15時40分）、個人戶籍資料、通緝書、臺
    灣屏東地方檢察署撤銷通緝書各1份在卷可佐（參110年度偵
    字第6504號卷第15-53頁、111年偵緝字第10號卷第1、12頁
    ），揆諸前揭說明，被告於偵查時逃匿，足見其無接受裁判
    之意思，難認其已合於刑法第62條前段之自首要件，自無法
    據以減輕其刑。
三、上訴駁回之理由 　　
  ㈠被告上訴意旨略以：原審量刑過重。且被告於110年1月16日
    上午7時23分許，在屏東縣萬丹鄉萬丹路段發生車禍，案發
    迄偵查中均坦認犯行，且在肇事現場自首為駕駛人。另被告
    於110年12月16日前均未收到開庭通知，後經家中長輩轉知
    有警務人員到家中詢問時，旋於110年12月16日發布通緝之
    翌日，即110年12月17日上午即聯絡屏東地檢署書記官，並
    依照書記官告稱下午才能開庭而於下午準時應訊，故被告符
    合自首要件，應予減輕其刑等語。
　㈡按刑法第62條關於自首之規定於94年2月2日修正公布，自95
    年7月1日起施行，自首已由必減輕其刑，修正為得減輕其刑
    ，其修正理由略為：「自首之動機不一而足，有出於內心悔
    悟者，有由於情勢所迫者，亦有基於預期邀獲必減之寬典者
    。對於自首者，依現行規定一律必減其刑，不僅難於獲致公
    平，且有使犯人恃以犯罪之虞。... 必減主義，在實務上難
    以因應各種不同動機之自首案例。... 採得減主義，既可委
    由裁判者視具體情況決定減輕其刑與否，運用上較富彈性。
    真誠悔悟者可得減刑自新之機，而狡黠陰暴之徒亦無所遁飾
    ，可符公平之旨」，依修法意旨，自首之減刑與否，裁判者
    應視具體情況決定之，非必減輕其刑。法院對自首是否減輕
    其刑固有裁量權限，惟裁量權之行使，自應合乎自首得減輕
    其刑之修法規範意旨。查本案被告於110年1月16日案發經警
    前往處理時，固當場承認為肇事人一情，此有屏東縣政府警
    察局屏東分局交通分隊萬丹交通小隊道路交通事故肇事人自
    首情形紀錄表一份可參（參警卷第17、18頁），然嗣於警察
    通知說明或調解，即均未到庭一情，有屏東縣萬丹鄉調解委
    員會調解不成立證明書、屏東縣政府警察局屏東分局通知書
    、公文封、中華郵政掛號郵件收件回執等附卷可參（參警卷
    第23-27頁）。而被告再於偵查中經合法傳喚、拘提亦未到
    庭而為臺灣屏東地方檢察署檢察官通緝後，始於通緝翌日自
    行到案，從而，本案綜合被告自案發後至偵查中到案說明過
    程，均未見被告有何主動到案說明，而有自願接受裁判之意
    ，其於案發當時於警方到場時，承認其為肇事者，是出於悔
    悟之意或係迫於局勢始然（否則即可能涉有肇事逃逸之責）
    ，即非無疑。又原審第一次開庭通知時，被告以「身體不適
    、手機沒有復話」云云（參原審卷第51頁），亦未遵期到庭
    ，故原審認被告於無接受裁判之意，未適用自首減刑，裁量
    乃屬妥適。
　㈢又量刑之輕重，係事實審法院得依職權自由裁量之事項，茍
    已斟酌刑法第57條各款所列情狀而未逾越法定刑度，不得遽
    指為違法；又刑罰之量定屬法院自由裁量之職權行使，但仍
    應審酌刑法第57條所列各款事由及一切情狀，為酌量輕重之
    標準，並非漫無限制，在同一犯罪事實與情節，如別無其他
    加重或減輕之原因，下級審法院量定之刑，亦無過重或失輕
    之不當情形，則上級審法院對下級審法院之職權行使，原則
    上應予尊重（最高法院72年台上字第6696號判決、85年度台
    上字第2446號判決意旨參照）。
　㈣原審認被告犯過失傷害罪，事證明確，並審酌被告明知其未
    考領有普通小型車駕駛執照，依法本為禁止駕車上路之人，
    竟仍駕車上路且未注意遵守交通規則，闖越紅燈而致生本件
    車禍，並造成告訴人2人受有如檢察官聲請簡易判決處刑書
    犯罪事實欄所載之傷勢，所為誠屬不該；惟念其犯後坦承
    犯行，態度尚可；復考量被告迄今未能與告訴人2人達成和
    解、適度彌補告訴人2人所受之損害；兼衡其違反注意義務
    之情節與程度、造成告訴人2人傷勢之程度、自陳高職畢業
    之教育程度、從事臨時工月薪約新台幣2萬元之家庭經濟狀
    況等一切情狀，量處有期徒刑3月，並諭知易科罰金之折算
    標準，核其認事用法，洵無違誤，量刑亦稱妥適，上訴意旨
    認原審量刑過輕，即非有據。
　㈤綜上所述，原審之量刑客觀上既難認有違法或顯然濫權之情
    形，則被告之上訴指摘原審量刑過重，為無理由，應予駁回
    。
四、緩刑之宣告　　　
　　被告未曾因故意犯罪受有期徒刑以上刑之宣告，有臺灣高等
    法院被告前案紀錄表附卷可稽（見本院卷第35至36頁），且
    被告與告訴人等於本院審理中達成和解，告訴人等也表示願
    意原諒被告，並同意給予被告緩刑之機會等語，此有和解筆
    錄一份可參（見本院卷第91頁)，又被告於本件宣判前已依
    和解筆錄內容於111年12月10日給付第一期款項，有本院公
    務電話紀錄一份可參。本院審酌被告本案所涉係過失傷害罪
    ，其所侵害之法益乃專屬性甚強之個人身體法益，且告訴人
    2人為直接被害人，就本件犯罪在追訴程序上有相當之處分
    權，則被告犯罪後是否已經取得告訴人之諒解，乃認定被告
    是否有以暫不執行為適當情形之重要因素之一，而被告於原
    審及本院審理時均坦認過失，且現已取得告訴人等之諒解，
    堪認其經此偵、審程序及科刑宣告之教訓後，當知所警惕，
    無再犯之虞，本院認原審所宣告之刑，以暫不執行為適當，
    爰依刑法第74條第1項第1款規定宣告緩刑4年，然為求被告
    於本案中記取教訓，確實履行和解條件，茲按刑法第74條第
    2項第3款，附加條件如附件一所示，以勵自新。
據上論斷，應依刑事訴訟法第455條之1第1項、第3項、第368條
、第373條，刑法第74條第1項第1款、第2項第3款，判決如主文
。
本案經檢察官黃彥凱聲請簡易判決處刑，檢察官洪綸謙到庭執行
職務。
中　　華　　民　　國　　111 　年　　12　　月　　15　　日
                  刑事第四庭  審判長法  官  林鈴淑
　　　　　　　　　                  法  官  沈婷勻
　　　　　　　　　                  法  官  陳政揚
以上正本證明與原本無異。
不得上訴。　　
中　　華　　民　　國　　111 　年　　12　　月　　15　　日
                                    書記官  簡慧瑛
附件一：　　　　　　　　　
被告願給付告訴人陳寶惠、洪朝做新台幣10萬元。
給付方法:被告自民國111年12月10日起至112年7月10日止，於每
月10日前匯1萬2000元至告訴人陳寶惠、洪朝做指定之帳戶（中
華郵政戶名:洪春宏。帳號:0000000-0000000），最後一期（即1
12年7月10日）給付告訴人陳寶惠、洪朝做1萬6000元。如一期不
履行，視為全部到期。